【裁判字號】    97,抗,214
【裁判日期】    970714
【裁判案由】    拍賣抵押物
【裁判全文】
臺灣臺中地方法院民事裁定               97年度抗字第214號
抗  告  人  乙○○
相  對  人  甲○○
                      0
上列當事人間聲請拍賣抵押物事件，抗告人對於中華民國97年5
月30日本院簡易庭97年度拍字第453號裁定提起抗告，本院裁定
如下：
    主    文
抗告駁回。
抗告程序費用新臺幣壹仟元由抗告人負擔。
    理    由
一、抵押權經設定登記後，債權人因債務屆滿未受清償，依民法
    第873條第1項之規定，即得聲請法院拍賣抵押物，如對於此
    項法律關係有爭執時，亦應由有爭執之人提起訴訟，以求解
    決，不得僅依抗告程序聲明其有爭執，並據為廢棄拍賣裁定
    之理由（最高法院51年台抗字第 269號判例參照）。易言之
    ，聲請法院裁定准許拍賣抵押物，係屬非訟事件，為裁定之
    法院僅就抵押權人所提出之債權憑證、抵押權設定契約書、
    他項權利證明書、不動產登記謄本為形式上之審查，無從審
    酌屬於實體事項之法律關係。其抗告法院亦僅能就形式要件
    是否具備為審查，不得審究抗告人所爭執之實體事項。
二、本件相對人主張：抗告人以如原審裁定附表所示之不動產向
    相對人所負債務之擔保，設定新臺幣（下同）9,000,000元
    之抵押權。嗣因抗告人向相對人借款5,000,000元，已屆96
    年12月31日清償期而未為清償，爰依民法第873條第1項規定
    聲請裁定拍賣抵押物等情，業據提出不動產登記謄本、他項
    權利證明書、抵押權設定契約書、支票及退票理由單等為證
    ，經原審審查其形式要件業已具備，裁定准許拍賣抵押物，
    即無不合。
三、抗告意旨略以：相對人指抗告人所借之5,000,000元，係相
    對人投資抗告人所經營砂石業，由抗告人開立系爭支票及提
    供不動產設定抵押權予相對人，以作為擔保將來砂石工程利
    潤分配，如屆時順利開工，則須返還系爭支票並塗銷抵押權
    之設定，並非借貸關係，相對人明知上情，仍向鈞院陳報系
    爭5,000,000元為借款，抗告人與相對人間關係非比單純，
    原裁定誤認事實，而為准予拍賣之裁定，顯有違誤，爰依法
    提起抗告云云。經查，抗告人上開抗告意旨，核係屬實體上
    之爭執，依上開說明，應由抗告人另行起訴，以資解決，本
    件非訟事件程序不得加以審究。是本件抗告為無理由，應予
    駁回。
四、據上論結，本件抗告為無理由，依非訟事件法第46條、第21
    條第2項、第24條第1項，民事訴訟法第495條之1第1項、第
    449條第1項、第78條，裁定如主文。
中    華    民    國    97    年    7    月    14    日
                民事第二庭  審判長法  官  許秀芬
                                  法  官  王邁揚
                                  法  官  涂秀玲
正本係照原本作成。
如不服本裁定，僅得於收受本裁定正本送達後10日內，以適用法
規顯有錯誤為理由，向本院提出再抗告狀（須附繕本並繳納再抗
告裁判費新台幣1,000元），經本院許可後始可再抗告。
中    華    民    國    97    年    7    月    14    日
                                  書記官


司法院資訊處製作；財團法人民間司法改革基金會備份。
